【裁判字號】    88,自,39
【裁判日期】    890731
【裁判案由】    誣告
【裁判全文】
台灣士林地方法院刑事判決                       八十八年度自字第三九號
    自  訴  人  甲○○原名莊.
    被      告  乙○○
                丙○○
右列被告因誣告案件，經自訴人提起自訴，本院判決如左：
    主  文
乙○○意圖他人受刑事處分，向該管公務員誣告，處有期徒刑肆月。
丙○○無罪。
    事  實
一、乙○○與甲○○（原名莊明圭）二人於七十六年十一月二日因買賣甲○○所有坐
    落台北市○○區○○段貳小段三三一地號暨台北市○○○路二二四巷三０號一、
    二樓及地下室之不動產，雙方因而屢生齟齬爭訟，水火不容，乙○○明知其與甲○○在七十七年一月三日所簽寫之附件（一）之合約書，嗣經其於合約書上變造
    添加「欠款」、「及前欠款於壹個月內還清」等字句，詳如附件（二）引號部分
    所示，業經臺灣高等法院七十九年度重上更（三）字第五四號判處有期徒刑參月
    ，減為有期徒刑壹月拾伍日，並經最高法院於八十年六月十三日駁回上訴而確定
    ，竟意圖使甲○○受刑事處分，於八十年七月五日向有偵查犯罪職權之臺灣台北
    地方法院士林分院檢察署（嗣改制為臺灣士林地方法院檢察署，以下簡稱士院檢
    察署）檢察官告訴甲○○塗改附件（二）引號部分之字句向士院檢察署對乙○○
    告訴偽造文書案件係涉嫌誣告（士院檢察署八十一年度偵字第一一四七號），致
    甲○○遭檢察官提起公訴，纏訟經年甲○○被訴誣告犯行，嗣經臺灣高等法院於
    八十七年九月二十三日判決無罪確定（八十六年度重上更（四）字第二五六號）
    。
二、案經被害人甲○○提起本件自訴。
    理  由
甲、被告乙○○部分：
一、訊據被告乙○○矢口否認右揭犯行，辯稱與自訴人係在自訴人處簽寫附件（二）
    之合約書一份由其保管，自訴人擅自更改附件（二）引號部分之字句，誣指被告
    變造添加「欠款」、「及前欠款於壹個月內還清」等文句，致其因變造文書案件
    受有期徒刑之宣告云云。經查被告經自訴人告訴變造附件（一）文書一案，業經
    臺灣高等法院七十九年度重上更（三）第五四號判處有期徒刑參月，減為有期徒
    刑壹月拾伍日，並經最高法院於八十年六月十三日駁回上訴而確定，業經本院調
    閱前開卷宗核閱無訛，且被告於附件（一）之合約書變造添加「欠款」、「及前
    欠款於壹個月內還清」字樣，亦經法務部調查局七十九陸（二）字第四一八００
    三號、八十一陸（二）字第四二一八三六號鑑定明確，亦經本院調閱臺灣高等法
    院八十六年度重上更（四）字第二五六號全卷核閱屬實，是被告明知自訴人出具
    之合約書係附件（一）之文書經其擅自變造增添附件（二）引號部分之文句，且
    其因變造私文書於八十年六月十三日經最高法院八十年度台上字第二五五０號駁
    回上訴而判刑確定，竟仍於同年七月五日向士院檢察署告訴自訴人誣告，有士院
    檢察署八十年度偵字第五一五五號八十年七月五日訊問筆錄附卷可稽，是被告上
    開所辯不可採信，事證明確，被告犯行洵堪認定。
二、核被告所為係犯刑法第一百六十九條第一項之罪。爰審酌被告因不動產買賣與自
    訴人互生嫌隙，雙方屢生訟端，積怨難消之犯罪之動機、手段、犯後態度等一切
    情狀，量處如主文所示之刑。
乙、被告丙○○部分：
一、自訴意旨略以：被告丙○○係被告乙○○之夫，明知被告乙○○向自訴人購買之
    坐落台北市○○區○○段貳小段三三一地號暨台北市○○○路二二四巷三０號一
    、二樓及地下室之不動產，雙方於七十七年一月三日所簽寫之附件（一）之合約
    書，經被告乙○○變造添加「欠款」、「及前欠款於壹個月內還清」等字句之如
    附件（二）引號部分，被告乙○○並因變造文書經臺灣高等法院七十九年度重上
    更（三）第五四號判處有期徒刑參月，減為有期徒刑壹月拾伍日，並經最高法院
    於八十年六月十三日駁回上訴而確定，竟與被告乙○○基於共同之犯意聯絡，意
    圖使自訴人受刑事處分，於八十年七月五日向有偵查犯罪職權之士院檢察署檢察
    官告訴自訴人塗改附件（二）引號部分之文句向士院檢察署對被告乙○○告訴偽
    造文書案件係涉嫌誣告，因認被告丙○○涉嫌誣告罪嫌。
二、自訴人自訴被告丙○○右揭犯行，固據提出被告乙○○臺灣高等法院七十九年度
    重上更（三）字第五四號判決書影本、最高法院八十年度台上字第二五五０號判
    決書影本、自訴人八十六年度重上更（四）字第二五六號判決書影本為其論據。
    訊據被告丙○○堅詞否認右揭犯行，辯稱自訴人與其妻即被告乙○○間簽寫附件
    之合約書伊均不在場，渠等間之糾紛均因買賣、仲介房屋而起，伊均未涉及且未
    參與，惟自訴人屢次對伊提起傷害、恐嚇、詐欺告訴，讓伊疲於應付，故乃對自
    訴人提起誣告之告訴等語。經查於八十年七月五日向士院檢察署以自訴人變造附
    件（一）之文書對自訴人提起誣告之告訴者係被告乙○○，有士院檢察署八十年
    度偵字第五一五五號八十年七月五日訊問筆錄附卷可稽，並經本院調卷核閱屬實
    ，俱如前述，並非被告丙○○其人。再查被告丙○○於八十一年一月二十五日具
    狀向士院檢察署對自訴人提起告訴，係以「．．．．，民、刑事糾紛悉因乙○○
    與被告（即指自訴人）間之買賣、居間房屋而起，告訴人（即被告丙○○）全未
    涉及，亦未參與，被告知之甚詳，然因屢次誣訴乙○○恐嚇、誣告、偽造文書、
    詐欺等案件．．．竟惱羞成怒，濫訴告訴人涉嫌詐欺，其明知告訴人完全置身伊
    與乙○○之糾紛之外，竟因告訴人為乙○○之夫緣故，而濫行告訴，不得已乃提
    起本件告訴．．．」之理由具狀對自訴人提起誣告告訴，有士院檢察署八十一年
    度偵字第一一四七號卷告訴狀影本附卷可按，且有被告丙○○經自訴人告訴詐欺
    、恐嚇等案件嗣經檢察官為不起訴處分之士院檢察署八十年度偵字第九三七四號
    、七十八年度偵字笫一五一四號不起訴處分書影本在卷可稽，是被告丙○○顯因
    自訴人屢次以其係被告乙○○之夫而對其提起告訴因認自訴人誣告，進而對自訴
    人提起誣告之告訴。按誣告罪之成立，以告訴人所訴被訴人之事實必須完全出於
    虛構為要件，若有出於誤會或懷疑有此事實而為申告，以致不能證明其所訴之事
    實為真實，縱被訴人不負刑責，而告訴人本缺乏誣告之故意，亦難成立誣告罪名
    。職是本件既係因被告丙○○認自訴人疑其與被告乙○○係共犯，屢次對其提起
    告訴，因認自訴人涉嫌誣告犯行，尚難認其有虛構事實而告訴，揆諸前開說明，
    尚與誣告罪之構成要件未符，此外亦查無其他積極之證堪認被告丙○○有誣告犯
    行，依法即應為無罪之諭知。
丙、據上論斷，應依刑事訴訟法第三百四十三條、第二百九十九條第一項前段、第三
    百零一條第一項，刑法第一百六十九條第一項，判決如主文。
中      華      民      國    八十九    年      七      月    三十一    日
                              臺灣士林地方法院刑事第四庭
                                      法  官
右正本證明與原本無異。
如不服本判決，應於判決送達後十日內，向本院提出上訴狀。
本案論罪科刑法條全文
刑法第一百六十九條第一項


司法院資訊處製作；財團法人民間司法改革基金會備份。
